【裁判字號】    98,易,3386
【裁判日期】    990128
【裁判案由】    毒品危害防制條例
【裁判全文】
臺灣板橋地方法院刑事判決              98年度易字第3386號
公  訴  人  臺灣板橋地方法院檢察署檢察官
被      告  甲○○
上列被告因違反毒品危害防制條例案件，經檢察官提起公訴（98
年度毒偵字第6702號），被告於準備程序中就被訴事實為有罪之
陳述，經告知簡式審判程序之旨，並聽取當事人之意見後，本院
合議庭裁定由受命法官獨任進行簡式審判程序，判決如下：
    主  文
甲○○施用第二級毒品，累犯，處有期徒刑伍月，如易科罰金，
以新臺幣壹仟元折算壹日。扣案之玻璃球壹個內含之第二級毒品
甲基安非他命殘渣（量微無法秤重），沒收銷燬之；扣案之玻璃
球壹個、吸管貳支及鼻吸球壹顆，均沒收之。
    事  實
一、甲○○前於民國89年間因施用毒品案件，經臺灣基隆地方法
    院以89年度毒聲字第2273號裁定送觀察、勒戒後，認有繼續
    施用毒品之傾向，再經同法院以90年度毒聲字第286 號裁定
    令入戒治處所施以強制戒治，嗣因戒治成效良好，經同法院
    以90年度毒聲字第1082號裁定停止戒治所餘戒治期間付保護
    管束，嗣經同法院以90年度毒聲字第1461號裁定撤銷停止戒
    治，於91年6 月30日強制戒治執行完畢釋放出所，並經臺灣
    基隆地方法院檢察署檢察官以91年度戒毒偵字第39號為不起
    訴處分確定。復因施用毒品案件，經臺灣基隆地方法院以92
    年度毒聲字第257 號裁定令入戒治處所施以強制戒治，於93
    年1 月9 日因法律修正釋放出所，並由檢察官提起公訴，經
    同法院以92年度訴字第171 號判處有期徒刑7 月確定，於93
    年8 月4 日縮刑期滿執行完畢。又於94年間因施用毒品案件
    ，經同法院以94年度訴字第502 號判處有期徒刑6 月確定，
    於95年5 月31日縮刑期滿執行完畢。另於96年間因施用毒品
    案件，經本院以96年度訴字第1350號判處有期徒刑8 月，嗣
    經減刑為有期徒刑4 月確定，於96年9 月26日易科罰金執行
    完畢。詎猶不知悔改，復基於施用第二級毒品甲基安非他命
    之犯意，於98年9 月10日凌晨2 時46分許為警採尿前回溯96
    小時內之某時，在其位於臺北縣蘆洲市○○路275 號3 樓工
    作室內（起訴書誤載為175 號3 樓住處），將甲基安非他命
    置於玻璃球內燒烤吸食其煙霧之方式，施用第二級毒品甲基
    安非他命1 次。嗣於同年9 月9 日21時10分許，為警持搜索
    票至上址查獲，並扣得甲○○所有供施用甲基安非他命所用
    之玻璃球1 個（內含甲基安非他命殘渣）、吸管2 支及鼻吸
    球1 顆，經採集其尿液送驗後，呈甲基安非他命類陽性反應
    ，而悉上情。
二、案經臺北縣政府警察局三重分局報告臺灣板橋地方法院檢察
    署檢察官偵查起訴。
    理  由
一、本件被告甲○○所犯為死刑、無期徒刑、最輕本刑為3 年以
    上有期徒刑以外之罪，且非高等法院管轄第一審之案件，於
    本院準備程序進行中，被告就被訴事實為有罪之陳述，經告
    知被告簡式審判程序之旨，並聽取公訴人及被告之意見後，
    本院合議庭裁定由受命法官獨任進行簡式審判程序，合先敘
    明。
二、上揭犯罪事實，業據被告於偵查及本院審理中坦承不諱，且
    被告在警局經其同意採尿送驗之結果，確呈第二級毒品甲基
    安非他命之代謝物甲基安非他命陽性反應等情，有臺北縣政
    府警察局三重分局查獲毒品案件被移送者姓名、代碼對照表
    、臺灣檢驗科技股份有限公司98年9 月24日出具之濫用藥物
    檢驗報告（報告編號：UL/2009/90440 號）各1 紙存卷足稽
    ，並有臺北縣政府警察局三重分局搜索扣押筆錄、扣押物品
    目錄表各1 份、扣案物品及現場照片10張在卷可參，復有玻
    璃球1 個（內含甲基安非他命殘渣）、吸管2 支及鼻吸球1
    顆扣案可佐。又被告於本院審理時，自陳上開玻璃球1 個係
    其用以施用第二級毒品甲基安非他命之物，核與驗尿結果相
    符，是上開玻璃球內之殘渣應係第二級毒品甲基安非他命無
    誤。綜上所述，足見被告自白核與事實相符。
三、按毒品危害防制條例於92年7 月9 日修正公布，自93年1 月
    9 日施行，其中第20條、第23條將施用毒品之刑事處遇程序
    ，區分為「初犯」及「5 年內再犯」、「5 年後再犯」。依
    其立法理由之說明：「初犯」，經觀察、勒戒或強制戒治後
    ，應為不起訴處分或不付審理之裁定；經觀察、勒戒或強制
    戒治執行完畢釋放後，「5 年內再犯」者，因其再犯率甚高
    ，原實施之觀察、勒戒及強制戒治既已無法收其實效，爰依
    法追訴或裁定交付審理。至於經觀察、勒戒或強制戒治執行
    完畢釋放後，「5 年後再犯」者，前所實施之觀察、勒戒或
    強制戒治已足以遮斷其施用毒品之毒癮，為期自新及協助其
    斷除毒癮，仍適用「初犯」規定，先經觀察、勒戒或強制戒
    治之程序。從而依修正後之規定，僅限於「初犯」及「5 年
    後再犯」2 種情形，始應先經觀察、勒戒或強制戒治程序。
    倘被告於5 年內已再犯，經依法追訴處罰，縱其第3 次（或
    第3 次以上）再度施用毒品之時間，在初犯經觀察、勒戒或
    強制戒治執行完畢釋放5 年以後，已不合於「5 年後再犯」
    之規定，且因已於「5 年內再犯」，顯見其再犯率甚高，原
    實施觀察、勒戒或強制戒治，已無法收其實效，即應依該條
    例第10條處罰（最高法院95年5 月9 日95年度第7 次及97年
    9 月9 日97年度第5 次刑事庭會議決議參照）。查本件被告
    前於89年間因施用毒品案件，經臺灣基隆地方法院以89年度
    毒聲字第2273號裁定送觀察、勒戒後，認有繼續施用毒品之
    傾向，再經同法院以90年度毒聲字第286 號裁定令入戒治處
    所施以強制戒治，於91年6 月30日強制戒治執行完畢釋放出
    所，並經臺灣基隆地方法院檢察署檢察官以91年度戒毒偵字
    第39號為不起訴處分確定；復因施用毒品案件，經同法院以
    92年度毒聲字第257 號裁定令入戒治處所施以強制戒治，於
    93年1 月9 日因法律修正釋放出所，並由檢察官提起公訴，
    經同法院以92年度訴字第171 號判處有期徒刑7 月確定，於
    93年8 月4 日縮刑期滿執行完畢等情，有臺灣高等法院被告
    前案紀錄表及臺灣板橋地方法院檢察署刑案資料查註紀錄表
    各1 份在卷足憑。則被告本件施用第二級毒品之時間，雖距
    離前述強制戒治執行完畢已逾5 年，惟其前既已於5 年內再
    犯施用毒品案件，參諸前揭說明，被告本件施用毒品之行為
    ，即不合於「5 年後再犯」之規定，自應依毒品危害防制條
    例第10條規定追訴處罰。從而，本案事證明確，被告上開施
    用第二級毒品之犯行，洵堪認定，應予依法論科。
四、查甲基安非他命為毒品危害防制條例第2 條第2 項第第2 款
    所規定之第二級毒品，核被告所為，係犯毒品危害防制條例
    第10條第2 項施用第二級毒品罪。其因施用毒品甲基安非他
    命而持有該毒品之低度行為，為其施用之高度行為所吸收，
    不另論罪。又被告前受有如事實欄所載罪刑宣告及執行紀錄
    ，有上述前案紀錄表在卷可考，其於受有期徒刑之執行完畢
    後，5 年以內故意再犯本件有期徒刑以上之罪，為累犯，應
    依刑法第47條第1 項規定加重其刑。爰審酌被告前曾因施用
    毒品案件經觀察、勒戒及強制戒治之程序，竟猶不知悔改，
    復再犯本件施用毒品罪，顯然無視毒品對於其自身健康之戕
    害及對於社會安全與公共秩序之潛在危害；惟念及施用毒品
    固戕害個人健康至鉅，然就他人權益之侵害仍屬有限，兼衡
    其犯罪動機、目的、手段，且犯後坦承犯行，態度良好等一
    切情狀，量處如主文所示之刑，並諭知易科罰金之折算標準
    。扣案之玻璃球1 個內含之第二級毒品甲基安非他命殘渣（
    量微無法秤重），為本案查獲之第二級毒品，不問屬於犯人
    與否，應依毒品危害防制條例第18條第1 項前段規定，沒收
    銷燬之；另扣案之玻璃球1 個、吸管2 支及鼻吸球1 顆，為
    被告所有，供其施用第二級毒品甲基安非他命所用之物，業
    據被告供承在卷，爰依刑法第38條第1 項第2 款之規定，併
    予宣告沒收。
據上論斷，應依刑事訴訟法第273 條之1 第1 項、第299 條第1
項前段，毒品危害防制條例第10條第2 項、第18條第1 項前段，
刑法第11條前段、第47條第1 項、第41條第1 項前段、第38條第
1 項第2 款，判決如主文。
本案經檢察官黃怡華到庭執行職務。
中    華    民    國    99    年    1     月    28    日
                  刑事第十五庭  法  官  廖欣儀
以上正本證明與原本無異。
如不服本判決應於收受判決後10日內向本院提出上訴書狀，並應
敘述具體理由。其未敘述上訴理由者，應於上訴期間屆滿後20日
內向本院補提理由書（均須按他造當事人之人數附繕本）「切勿
逕送上級法院」。
                                書記官  顏偉林
中    華    民    國    99    年    1     月    28    日
附錄本案論罪科刑法條全文：
毒品危害防制條例第10條第2 項
施用第二級毒品者，處3 年以下有期徒刑。

司法院資訊處製作；財團法人民間司法改革基金會備份。
